【裁判字號】    95,自,21
【裁判日期】    950831
【裁判案由】    妨害自由等
【裁判全文】
臺灣板橋地方法院刑事判決                95年度自字第21號
自  訴  人  乙○○
                      樓
自訴代理人  羅瑩雪律師
被      告  甲○○
上列被告因妨害自由等案件，經自訴人提起自訴，因被告於本院
準備程序中就被訴事實為有罪之陳述，經本院合議庭裁定由受命
法官獨任進行簡式審判程序審理，本院判決如下：
    主  文
甲○○連續以加害生命之事，恐嚇他人致生危害於安全，累犯，
處有期徒刑肆月，如易科罰金，以參佰元折算壹日；又意圖散布
於眾，而以文字指摘足以毀損他人名譽之事，累犯，處拘役肆拾
日，如易科罰金，以參佰元折算壹日。
    事  實
一、甲○○前因妨害名譽案件，經台灣高等法院判處有期徒刑六
    月確定，於九十三年一月十六日易科罰金執行完畢，不知悔
    改，其為乙○○之配偶陳永穿與前妻（已亡）所生之長子，
    因不滿乙○○與陳永穿同住，並因土地過戶與財產分配與乙
    ○○有糾紛，乃基於恐嚇之概括之犯意，於民國九十五年三
    月五日，先於十二時許於電話中，以加害生命、身體之事對
    乙○○嚇稱「我現在馬上過去把你踢門，我叫人去剁你，叫
    兩二個愛滋病的去找你，我現在馬上過去踹，我沒有過去我
    是婊子養的、、、」，另基於公然侮辱及妨害他人之名譽之
    犯意，於同年月日十二時三十分許，在乙○○位於臺北縣永
    和市○○路○段一０六巷一弄十七號二樓門前之公共場所，
    以「、、、你不用在那邊假仙，幹你娘雞巴，、、這種艋舺
    茶室的女人，賺吃女人、佔我家十幾棟屋子」等語辱罵乙○
    ○。經乙○○報警，為警察勸離後，於同年月日下午一時許
    ，於上開乙○○住處門前，復接續上開公然侮辱及誹謗之犯
    意，意圖散佈於眾，而指摘「、我調查局之證件都把你調出
    來，你要人家的錢，錢你拿去，你地下室賣掉、、、這個女
    的搶我家財產，左右鄰居阿，我老爸押在這裡，不要臉的女
    人搶人家的老公」等不實之事項，足以毀損乙○○名譽之事
    。復又以「給他死、給他死」等語恫嚇乙○○。又於同年月
    日下午六時許又於電話中以加害生命、身體之「我是在當流
    氓，、、、再囉唆我叫我開賭場之舅舅帶流氓去等你」等語
    恫嚇乙○○，使乙○○心生畏懼，致生危害於其生命、身體
    之安全。
二、案經自訴人提起自訴。
    理  由
一、訊據被告就上揭事實坦承不諱，核與告訴人之指訴相符，被
    告為上開恐嚇、誹謗及公然侮辱之行為並經告訴人側錄，復
    有錄音譯文卷附足稽，並經本院提示被告，經被告承認其真
    正，與直接、言詞審理之原則無違，又該錄音內容並無自訴
    人介入誘導而有誤引虛偽陳述之危險性，基於證據保全之必
    要性及手段方法之社會相當性之考量，自有證據能力。此外
    ，並有台灣板橋地方法院民事通常保護令等資料在卷足跡，
    被告之自白顯與事實相符，自得採為證據。本件事證明確，
    被告犯行足堪認定。
二核被告所為係犯刑法第三百零九條第一項之公然侮辱罪、同
    法第三百十條第一項之誹謗罪及刑法第三百零五條之恐嚇危
    害安全罪。被告公然侮辱及誹謗之行為雖先後有時間差距但
    密切接近之時地實施，各行為之獨立性極為薄弱，依一般社
    會健全觀念，在時間差距上，難以強行分開，在刑法評價上
    ，以視為數個舉動之接續施行，合為包括之一行為予以評價
    ，較為合理，則屬接續犯，而為包括之一罪，是被告一行為
    觸犯公然侮辱及誹謗罪為想像競合犯，應從一重誹謗罪處斷
    ，被告前後多次恐嚇之犯行時間緊密，所犯又係構成要件相
    同之罪名，顯係基於概括之犯意為之，爰依修正前之刑法五
    十六條之規定論以一罪，並加重其刑。被告所犯誹謗及連續
    恐嚇罪二罪間，犯意各別，罪名不同，應分論併罰。被告又
    被告有事實欄所指明之科刑執行完畢之事實，有臺灣高等法
    院被告前案紀錄表一件在卷可稽，其於有期徒刑執行完畢後
    五年內，再犯有期徒刑以上之本罪，為累犯，應依修正前刑
    法第四十七條之規定，遞加重其刑。
三、查被告犯罪後，刑法部分條文、於九十四年一月七日修正公
    布，並九十五年七月一日施行，按犯罪後刑罰法律修正新舊
    法比較適用，實務上計建有下列原則： (一)、 比較新舊法
    ，應就罪刑有關法定加減原因等一切情形, 綜合其全部之結
    果而為比較, 再適用有利於行為人之法律處斷 (八十八年台
    上字第五八四０號)。 (二)、須行為時法與裁判時法均有處
    罰，始有刑法第二條第一項之比較適用新、舊法（八十八年
    台上字第七０一三號）。 (三)、 倘新、舊法均有處罰，而
    新法之適用範圍較諸舊法有所限制時，必其行為同時符合修
    正後之法律所規定之犯罪構成要件，始有刑法第二條第一項
    但書之適用（九十二年台上字第四二三八號）。 (四)、 再
    者比較新舊法之結果，應全部適用舊法或新法，不得割裂適
    用（八十七年台非字第四００號）。最後參酌最高法院九十
    五年五月二十三日刑事庭第八次會議決議，新刑法第二條第
    一項之規定，係規範行為後法律變更所生新舊法律比較適用
    之準據法，於新刑法施行後，應適用新刑法第二條第一項之
    規定，為「從舊從輕」之比較。另於比較時應就罪刑有關之
    共犯、未遂犯、想像競合犯、牽連犯、連續犯、結合犯，以
    及累犯加重、自首減輕暨其他法定加減原因（如身分加減）
    與加減比例等一切情形，本於統一性及整體性原則，綜其全
    部罪刑之結果而為比較。而被告行為後，刑法第三百零五條
    、第三百零九條第一項、第三百十條第一項之罪，法定刑均
    有罰金之科處，而修正後刑法施行法增訂第一條之一規定：
    「中華民國九十四年一月七日刑法修正施行後，刑法分則編
    所定罰金之貨幣單位為新臺幣。九十四年一月七日刑法修正
    時，刑法分則編未修正之條文定有罰金者，自九十四年一月
    七日刑法修正施行後，就其所定數額提高為三十倍。但七十
    二年六月二十六日至九十四年一月七日新增或修正之條文，
    就其所定數額提高為三倍」，另刑法第三十三條第五款修正
    為：「主刑之種類如下：五、罰金：新臺幣一千元以上，以
    百元計算之」，是依修正後之法律，罰金刑最高度沒變、最
    低為新臺幣一千元；然依被告行為時之刑罰法律，即罰金罰
    鍰  提高標準條例第一條前段規定之提高倍數十倍及修正前
    刑法第三十三條第五款規定之罰金最低額一元計算，最低額
    為銀元一元，若換算為新臺幣最低額僅為新臺幣三元。另新
    刑法  第四十七條第一項規定「受徒刑之執行完畢，或一部
    之執行而赦免後，五年以內故意再犯有期徒刑以上之罪者，
    為累犯，加重本刑至二分之一」，與舊刑法第四十七條規定
    「受有期徒刑之執行完畢，或受無期徒刑或有期徒刑一部之
    執行而赦免後，五年以內再犯有期徒刑以上之罪者，為累犯
    ，加重本刑至二分之一」不同，而依被告之前科紀錄，無論
    依修正前後刑法第四十七條之規定均構成累犯；新刑法刪除
    第五十六條連續犯之規定，此項刪除雖非犯罪構成要件之變
    更，但顯已影響行為人刑罰之法律效果，自屬法律已有變更
    。較諸適用修正前之刑法，適用修正前連續犯、累犯，為有
    利於被告。因之，經綜其全部罪刑之結果而為比較，以舊刑
    法有利於被告，應一體適用舊刑法之規定，附此敘明。爰審
    酌被告犯罪之動機、目的、智識程度，犯後之態度尚稱良好
    等一切情狀，分別量處如主文所示之刑，再本件犯罪時之刑
    法第四十一條第一項前段規定：「犯最重本刑為五年以下有
    期徒刑以下之刑之罪，而受六個月以下有期徒刑或拘役之宣
    告，因身體、教育、職業、家庭之關係或其他正當事由，執
    行顯有困難者，得以一元以上三元以下折算一日，易科罰金
    。」又被告行為時之易科罰金折算標準，修正前罰金罰鍰提
    高標準條例第二條前段（現已刪除）規定，就其原定數額提
    高為一百倍折算一日，則本件被告行為時之易科罰金折算標
    準，應以銀元三百元折算一日，經折算為新臺幣後，應以新
    臺幣九百元折算為一日。惟被告行為後九十五年七月一日起
    修正公布施行之刑法第四十一條第一項前段則規定：「犯最
    重本刑為五年以下有期徒刑以下之刑之罪，而受六個月以下
    有期徒刑或拘役之宣告者，得以新臺幣一千元、二千元或三
    千元折算一日，易科罰金。」比較修正前後之易科罰金折算
    標準，以九十五年七月一日修正公布施行前之規定，較有利
    於被告，則應依刑法第二條第一項前段，適用修正前刑法第
    四十一條第一項前段、修正前罰金罰鍰提高標準條例第二條
    規定，定其易科罰金之折算標準，以資懲儆。
據上論斷，應依刑事訴訟法第二百七十三條之一第一項、第二百
九十九條第一項前段，刑法第二條第一項前段、第三百零五條、
第三百零九條第一項、第三百十條第一項、修正前第五十六條、
第五十五條、修正前第四十七條、修正前第四十一條第一項，罰
金罰鍰提高標準條例第一條前段、修正前第二條，判決如主文。
中    華    民    國    95    年    8     月    31    日
                刑事第四庭  法  官  徐 子 涵
上列正本證明與原本無異。
如不服本判決，應於判決送達後十日內向本院提出上訴狀。
                            書記官  彭 麗 紅
中    華    民    國    95    年    9     月    1     日
附錄本案論罪科刑之法律條文；
刑法第305條
（恐嚇危害安全罪）
以加害生命、身體、自由、名譽、財產之事，恐嚇他人致生危害
於安全者，處 2 年以下有期徒刑、拘役或 3 百元以下罰金。
百零九條第一項刑法第三百十條第一項
刑法第309條
（公然侮辱罪）
公然侮辱人者，處拘役或 3 百元以下罰金。
以強暴犯前項之罪者，處 1 年以下有期徒刑、拘役或 5 百元以
下罰金。
刑法第310條
（誹謗罪）
意圖散布於眾，而指摘或傳述足以毀損他人名譽之事者，為誹謗
罪，處 1 年以下有期徒刑、拘役或 5 百元以下罰金。
散布文字、圖畫犯前項之罪者，處2 年以下有期徒刑、拘役或1
千元以下罰金。
對於所誹謗之事，能證明其為真實者，不罰。但涉於私德而與公
共利益無關者，不在此限。


司法院資訊處製作；財團法人民間司法改革基金會備份。
